【裁判字號】    90,自,62
【裁判日期】    900823
【裁判案由】    詐欺
【裁判全文】
臺灣臺北地方法院刑事判決                              九十年度自字第六二號
    自  訴  人  乙○○
    被      告  甲○○
右列被告因詐欺案件，經自訴人提起自訴，本院判決如左：
    主  文
甲○○連續意圖為自己不法之所有，以詐術使人將本人之物交付，處有期徒刑壹年貳
月。
    事  實
一、甲○○與乙○○原係舊識，於民國八十八年間，並介紹乙○○將其母親位於臺北
    市○○區○○街三一三號二樓之房屋，向臺北市第一信用合作社信用分社辦理房
    屋貸款。隨後甲○○明知其經濟狀況窘困，竟意圖為自己不法之所有，基於概括
    之犯意，先於八十八年十月二十二日向乙○○表示房屋貸款已經核准，可以領取
    ，並對乙○○謊稱因為其有急需用錢，遂要求乙○○借予其新台幣（下同）一百
    五十萬元。乙○○不疑有他，乃於臺北市○○路○段三十一號臺北市第一信用合
    作社內，開立支票號碼為ＯＪ0000000，發票日為八十八年十月二十二日
    ，面額為一百五十萬元之支票交付甲○○，雙方並約定將於同年十一月底前還清
    。隨後甲○○於詐得款項後，又於同年十月二十六日至乙○○所開設位於臺北市
    ○○路○段六十號之汽車美容店，再要求乙○○借予其五十一萬八千元，並保證
    將於同年十一月初還清，乙○○誤信為真，遂又開立支票號碼為ＯＪ00000
    00，發票日為八十八年十月二十六日，面額為五十一萬八千元之支票予甲○○
    。甲○○於詐得款項後，復於八十八年十月三十日下午二時許，再至乙○○前開
    汽車美容店，要求乙○○再借予其二十五萬元，並一再向乙○○表示，將於同年
    十一月底前還清，乙○○本於幫助舊識之情，不疑有他，遂又開立支票號碼為Ｏ
    Ｊ0000000，發票日為八十八年十月三十日，面額為二十五萬元之支票交
    付甲○○領款（以上甲○○共詐得乙○○二百二十六萬八千元）。隨後於同年十
    一月五日，乙○○打電話要求甲○○還款，甲○○因無能力還款，乃搪塞以該第
    二筆借款（五十一萬八千元），目的是要幫乙○○跟其所發起之互助會云云，乙
    ○○見甲○○並無還款之意，至此始知受騙。（事後林家啟所發起之互助會亦於
    八十九年十月間倒會，總計扣除已領得之會款，甲○○尚積欠乙○○一百七十九
    萬一千八百元。）
二、案經乙○○向本院提起自訴。
    理  由
一、訊據被告甲○○，固坦承有向自訴人乙○○借款及積欠自訴人右開款項之事實，
    惟矢口否認有何詐欺之不法意圖，辯稱並無要詐騙自訴人之金錢，純粹只是要借
    錢周轉云云。然查，右揭事實，業據自訴人於本院調查、審理中指訴綦詳，並有
    臺北市第一信用合作社支票存款對帳單一份、被告所開立之本票二紙、案外人黃
    榮彬富邦銀行活期儲蓄存款存摺一份、自訴人開立之支票三紙，及互助會會單一
    份在卷可稽。被告雖辯稱其無詐欺之意圖云云，然被告自八十八年十月二十二日
    至同年月三十日之短期內，即連續向自訴人借得二百二十六萬八千元，數日後之
    同年十一月五日，自訴人要求被告還錢之時，被告並搪塞以係替自訴人加入互助
    會云云，衡情，自訴人既無加入互助會之意思，被告又係向自訴人借得款項後方
    稱要幫自訴人加入互助會，倘被告借款之初，並無詐欺之意圖，何以要迂迴稱係
    幫自訴人加入互助會以規避還款之事？足見被告向自訴人借款之初，即有為自己
    不法所有之意圖，是其所辯，顯不足採，從而本件罪證明確，被告犯行堪以認定
    。
二、核被告所為，係犯刑法第三百三十九條第一項之詐欺取財罪。被告先後多次犯行
    ，時間緊接，所犯罪名及構成要件均為相同，顯係基於概括犯意為之，應依連續
    犯之規定論以一罪，並加重其刑。爰審酌被告詐欺所得之數額、犯後始終未與自
    訴人達成和解、犯罪所生之危險、犯罪後之態度等一切情狀，判處如主文所示之
    刑，以示懲儆。
據上論斷，應依刑事訴訟法第三百四十三條、第二百九十九條第一項前段，刑法第五
十六條、第三百三十九條第一項，罰金罰鍰提高標準條例第一條前段，判決如主文。
中      華      民      國    九十      年      八      月    二十三    日
                                      臺灣臺北地方法院刑事第七庭
                                          審判長  法  官  陳坤地
                                                  法  官  趙子榮
                                                  法  官  吳冠霆
右正本證明與原本無異。
如不服本判決，應於判決送達後十日內向本院提出上訴狀(應抄附繕本)。告訴人
或被害人如對於本判決不服者，應具備理由請求檢察官上訴，其上訴期間之計算
係以檢察官收受判決正本之日期為準。
                                                  書記官  張耀鴻
中      華      民      國    九十      年      八      月     二十三   日
附錄法條：
刑法第三百三十九條第一項。
刑法第三百三十九條
一意圖為自己或第三人不法之所有，以詐術使人將本人或第三人之物交付者，處五年
  以下有期徒刑、拘役或科或併科一千元以下罰金。
二以前項方法得財產上不法之利益或使第三人得之者亦同。
三前二項之未遂犯罰之。


司法院資訊處製作；財團法人民間司法改革基金會備份。
